最高法院刑事判決                              八十八年度台上字第二○七五號
    上訴人  甲○○
            丙○○
    被  告  乙○○
右上訴人等因自訴被告貪污案件，不服台灣高等法院台中分院中華民國八十八年三月
十日第二審判決（八十七年度上訴字第二七一八號，自訴案號：台灣台中地方法院八
十七年度自字第八三一號），提起上訴，本院判決如左：
    主  文
上訴駁回。
    理  由
按刑事訴訟法第三百七十七條規定：上訴於第三審法院，非以判決違背法令為理由，
不得為之。是提起第三審上訴，應以原判決違背法令為理由，係屬法定要件；且必須
依據卷內資料為具體之指摘，並足據以辨認原判決已具備違背法令之形式，始屬相當
。本件原判決以：上訴人甲○○、丙○○等在第一審自訴意旨略稱被告乙○○（以下
稱被告）原為台灣省建設廳廳長，明知大里溪水系屬水利法之河川，並由省政府函知
台中市政府，台中市政府卻以公文函知上訴人等，認台中市政府第九期市地重劃區○
○○里○○○段河川為排水道，被告身為上級機關長官，明知台中市政府曲解法令，
出示不實之公文書，竟不予糾正，更用職權庇護不法，且上訴人等曾向被告告知台中
市政府違反省政府建設廳旨意，被告身為建設廳長不依法告發，因認被告涉犯貪污治
罪條例第六條第四款之公務員圖利罪嫌云云；但經調查，刑事訴訟法第三百十九條第
一項固規定犯罪之被害人得提起自訴，惟此之被害人係指犯罪之直接被害人而言；又
不得提起自訴而提起者，應諭知不受理之判決，刑事訴訟法第三百三十四條定有明文
；復按公務員圖利罪，其所保護之法益為公務員對國家之忠信規律及國家之利益，縱
其犯罪結果，於私人權益不無影響，但其直接被害者，仍為國家法益，而非私人權益
，雖因公務員之行為致私人受有損害，亦屬間接之被害，而非直接被害，故個人不得
提起自訴。本件上訴人等係自訴被告犯公務員圖利罪，依照上開規定及說明，並不得
提起自訴。第一審因而不經言詞辯論，予以諭知不受理之判決，於法並無不合。檢察
官及上訴人等在第二審之上訴意旨以第一審未予實質審理及未指明送達何檢察官，分
別指摘第一審判決不當，均無理由，因而俱予駁回。茲上訴人等提起第三審上訴，仍
執陳詞，為事實上之指述，或徒謂被告任令屬下曲解法令及從中舞弊，並未依據卷內
資料具體指摘原判決有何違背法令情事，依首揭說明，應認其等上訴為違背法律上之
程式，予以駁回。
據上論結，應依刑事訴訟法第三百九十五條前段，判決如主文。
中      華      民      國    八十八    年      四      月    二十二    日
                              最高法院刑事第九庭
                                  審判長法官  曾  有  田
                                        法官  林  永  茂
                                        法官  陳  宗  鎮
                                        法官  劉  介  民
                                        法官  楊  商  江
      右正本證明與原本無異
                                              書  記  官
中      華      民      國    八十八    年      四      月    二十七    日
